臺灣桃園地方法院刑事判決
111年度簡上字第200號
上  訴  人  
即  被  告  黃俊容



選任辯護人  李國煒律師
上列上訴人即被告因侮辱案件，不服本院中華民國111年2月22日
110年度壢簡字第2039號第一審刑事簡易判決（聲請以簡易判決
處刑案號：110年度偵字第37401號），提起上訴，本院管轄之第
二審合議庭判決如下：
    主  文
上訴駁回。
    事  實
一、黃俊容與張宇順，前因網路遊戲帳號買賣而生嫌隙，黃俊容
    竟接續基於公然侮辱之犯意，於民國110年3月26日前某時，
    在桃園市○○區○○○○○街000號之1住處，利用網路通訊軟體LIN
    E，於特定多數人得以共見共聞之「北海義勇軍」群組及「
    北海」群組，接續留言「垃圾因那」、「看你長什麼逼樣」
    、「腦子有洞」等語辱罵張宇順，足以貶損張宇順之人格。
     
二、案經張宇順訴由高雄市政府警察局仁武分局報告臺灣橋頭地
    方檢察署陳請臺灣高等檢察署檢察長令轉臺灣桃園地方檢察
    署檢察官聲請以簡易判決處刑。
    理  由
壹、證據能力：
一、供述證據部分：
　  告訴人張宇順於警詢時之指訴：
　　按被告以外之人於審判外之言詞或書面陳述，除法律有規定
    外，不得作為證據，刑事訴訟法第159條第1項定有明文。查
    告訴人於警詢時之陳述，性質上屬於傳聞證據，依前開規定
    並無證據能力，且被告之辯護人就上開證述之證據能力表示
    爭執（見本院111年度簡上字第200號卷第93頁）。然告訴人
    於本院審理時，業已到庭具結作證，所言核與其等於警詢時
    之陳述內容大致相符，而本案並無刑事訴訟法第159條之2、
    第159條之3所規定例外容許傳聞證據具有證據能力之情形存
    在，揆諸上揭說明，應認告訴人於警詢時之指訴，無證據能
    力。
二、非供述證據部分：
　㈠告訴人提出之網路通訊軟體LINE截圖部分：
　　上訴人即被告黃俊容暨其辯護人爭執前揭證據之證據能力，
    爭執意旨略以：告訴人並不在LINE通訊軟體「北海義勇軍」
    內，則告訴人如何取得截圖？若係違法取證，應無證據能力
    等語。惟查，證人即告訴人於本院審理中結證稱：（檢察官
    問：北海義勇軍的對話紀錄你方才說是朋友傳給你的？）答
    ：好像是朋友傳給我的等語(見本院簡上字卷第144頁以下)
    ，足認告訴人取得前開LINE截圖並無對任何人強暴、脅迫、
    妨害秘密或妨害電腦使用等不法情事；又被告暨其辯護人於
    本案言詞辯論終結前復無提出其他證據以證明告訴人確實有
    私人違法取證之情狀，則不能僅憑渠等之空言爭執，便遽認
    前揭證據並無證據能力。綜上，被告暨辯護人爭執上開證據
    之證據能力，洵無可採，應認其具有證據能力。
　㈡至於卷內所存其他經本院引用為證據之非供述證據部分，與
    本件待證事實間均具有關連性，且無證據證明係公務員違背
    法定程序所取得，是依刑事訴訟法第158條之4之反面解釋，
    自有證據能力。
貳、實體部分：
一、訊據上訴人即被告（下稱被告）黃俊容固坦承其有於上開時
    地，於特定多數人得以共見共聞之LINE「北海義勇軍」群組
    及「北海」群組留言「垃圾因那」、「看你長什麼逼樣」、
    「腦子有洞」等語之事實(見本院簡上字卷第152頁以下)，
    惟矢口否認有何公然侮辱犯行；其辯護人為其利益辯護稱：
    ㈠告訴人並不在前開群組內，應不符合「公然」之要件㈡被告
    為上開留言並無指名道姓，縱使被告用語涉及侮辱，不能認
    定被告侮辱之人即為告訴人㈢被告與告訴人前因網路遊戲帳
    號買賣已生嫌隙，被告所言僅為一時情緒性發言，應不構成
    侮辱㈣公然侮辱罪應同有刑法第310條第3項、第311條各款免
    責規定之適用云云。然查：
　㈠被告前揭坦承之事實，核與證人即告訴人張宇順於本院審理
    時之證述大致相符(見本院簡上字卷第141頁以下)，並有通
    訊軟體LINE截圖14張在卷可稽（見高雄市政府警察局仁武分
    局刑案偵查卷宗卷第27頁至第53頁），是上開事實，首堪認
    定。
　㈡被告暨其辯護人雖以前詞置辯，惟查：
　⒈證人張宇順固於本院審理中證稱：我原本在群組，但後來我
    退掉，有這個訊息（即被告留言「垃圾因那」）時我不在這
    個群組，這個群組有33人等語（見本院簡上字卷第103頁）
    ，惟按公然侮辱罪所稱之「公然」，係指不特定多數人或特
    定多數人得以共見共聞之狀態，不以實際上已共見或共聞為
    必要，且只須侮辱行為足使不特定人或多數人得以共見共聞
    ，即行成立，不以侮辱時被害人在場聞見為要件。依據前開
    說明，即便告訴人於被告留言時確實不在前揭群組內，仍不
    影響公然侮辱罪之「公然」要件之成立。是前揭辯詞，並不
    可採。
　⒉又證人張宇順於審理中證稱：我在LINE群組的暱稱叫「恰恰
    」等語（見本院簡上字卷第100頁）。復觀諸告訴人提出之
    通訊軟體LINE截圖：被告首先貼出臺灣屏東地方檢察署檢察
    官不起訴處分書（109年度偵字第11677號，告訴人：黃俊容
    ，被告：張宇順），復張貼LINE名稱「恰恰」用戶之個人畫
    面截圖，最後被告方留言「垃圾因那」（見高雄市政府警察
    局仁武分局刑案偵查卷宗卷第41頁至第43頁），衡諸一般社
    會通念及前開群組對話之前後文，足認被告留言「垃圾因那
    」所指涉之對象，即為暱稱為「恰恰」之告訴人。又被告於
    「北海」群組留言「看你長什麼逼樣」、「腦子有洞」，為
    被告自承在卷，並經證人張宇順於本院具結證稱：這是被告
    與我的對話，這是我本人截圖的等語（見本院簡上字卷第10
    2頁）。綜上，顯見被告如事實欄所載之所有留言，皆明確
    係針對告訴人所為，是前開辯詞，委無可採。
　⒊又按所謂侮辱，乃對他人為輕蔑表示之行為，其內涵須具有
    足使他人在精神上、心理上有感受到難堪或不快之虞者，亦
    即侮辱行為本身須具有侵害他人感情、名譽之一般危險者；
    而是否侮辱之判斷，應顧及行為人之年齡、教育程度、職業
    與被害人之關係等情事，查被告所留言「垃圾因那」、「看
    你長什麼逼樣」、「腦子有洞」等詞在社會通念及口語意義
    上，用以形容他人無用、長相醜陋、愚笨，明顯足以令人感
    到難堪、不快，屬於污衊他人人格之用語無疑，該言語明顯
    係基於攻擊性，對於在場見聞者亦能體認留言之人係以該言
    語作人身攻擊。又以當時群組內衝突情境，被告對告訴人稱
    「垃圾因那」、「看你長什麼逼樣」、「腦子有洞」等詞，
    顯為對於告訴人人格表示輕蔑、嘲諷、鄙視之貶抑性言詞，
    而與一般當場因口角衝突而脫口而出的情緒性用詞迥然有別
    ，是足認被告確實有公然侮辱告訴人之犯行及犯意無疑。被
    告前開所辯，亦顯無足採。
　⒋末按刑法第309條所稱「侮辱」及第310條所稱「誹謗」之區
    別，前者係未指定具體事實，而僅為抽象之謾罵；後者則係
    對於具體之事實，有所指摘，而提及他人名譽者，稱之誹謗
    。事實陳述有所謂真實與否的問題；意見表達或對於事物之
    「評論」，因為涉及個人主觀評價的表現，即無所謂真實與
    否之問題。是以刑法第310條第3項前段規定「對於所誹謗之
    事，能證明其為真實者，不罰」等語，既謂可以證明為真實
    者，祇有「事實」方有可能，此更足以證明我刑法誹謗罪僅
    規範事實陳述；又按刑法第311條係關於事實之「意見表達
    」或「評論」，就誹謗罪特設之阻卻違法事由。而刑法第30
    9條所稱「侮辱」者，係以言語、舉動或其他方式，對人為
    抽象的、籠統性侮弄辱罵而言，至同法第310條稱「誹謗」
    者，則係以具體指摘或傳述足以毀壞他人名譽之事而言，二
    者應有所分別。是以刑法第311條針對誹謗行為，雖定有不
    罰事由，然於公然侮辱行為，並無適用餘地（最高法院107
    年台上字第3116號判決意旨參照）。揆諸前揭說明，被告辯
    稱其公然侮辱言論應同有刑法第310條第3項、第311條各款
    免責規定之適用等語，洵無可採。
　㈢綜上，本案事證明確，被告犯行堪以認定，應予依法論科。
二、論罪科刑：
　　核被告所為，係犯刑法第309條第1項之公然侮辱罪。被告於
    密接時間分別以「垃圾因那」、「看你長什麼逼樣」、「腦
    子有洞」等語辱罵告訴人，各行為獨立性薄弱，所侵害之法
    益單一，應論以接續犯之實質上一罪。原審以被告犯刑法第
    309條第1項之公然侮辱罪，事證明確，適用刑法第309條第1
    項、第41條第1項前段，刑法施行法第1條之1第1項，並審酌
    被告因網路遊戲帳號之買賣與告訴人發生糾紛，被告不思尋
    求理性途徑解決紛爭，卻在上開特定多數人之「北海義勇軍
    」及「北海」群組內以不堪之言語侮辱告訴人，缺乏尊重他
    人名譽，併審酌案發當日被告辱罵告訴人之言語、被告與告
    訴人迄今未能達成和解（見本院110年度壢簡字第2039號卷
    第29頁），兼衡被告於警詢時自陳大學畢業之智識程度、家
    庭經濟狀況小康、職業為維修冷氣（見高雄市政府警察局仁
    武分局刑案偵查卷宗第5頁）等一切情狀，量處拘役40日並
    諭知如易科罰金之折算標準，核其認事用法，俱無違誤，量
    刑亦甚允洽，應予維持，被告上訴否認犯行，為無理由，應
    予駁回。
據上論斷，應依刑事訴訟法第455條之1第1項、第3項、第368條
，判決如主文。
本案經檢察官高健祐聲請以簡易判決處刑；檢察官蕭佩珊到庭執
行職務。
中華民國111年9月30日
　　　　　　　　　刑事第九庭  審判長法  官  陳品潔
　　　　　　　　　　　　　　　　　　法  官  蔣彥威
　　　　　　　　　　　　　　　　　　法  官  王鐵雄
以上正本證明與原本無異。
不得上訴。
　　　　　　　　　　　　　　　      書記官　韓宜妏
中　　華　　民　　國　　111 　年　　9 　　月　　30　　日